臺灣屏東地方法院刑事判決　　　　　　　 95年度訴字第915號
公　訴　人　臺灣屏東地方法院檢察署檢察官
被　　　告　甲○○
上列被告因偽證案件，經檢察官提起公訴（95年度偵字第951 號
），本院判決如下：
    主  文
甲○○於檢察官偵查時，證人於案情有重要關係之事項，供前具
結，而為虛偽之陳述，處有期徒刑貳年。
    事  實
一、甲○○於民國93年9 月19日自上午9 時許起，在其位於屏東
    縣內埔鄉龍潭村桑原巷11號之居所內，與來訪友人馬俊聖等
    人泡茶聊天，嗣馬俊聖於同日下午2 時許離去，駕駛已經註
    銷牌照，原懸掛車牌號碼VH-4530 號之自用小貨車返家，並
    於下午2 時20分許，甫駛離上址約2 公里而由南往北沿屏東
    縣內埔鄉○○村○○路行經門牌號碼652 號前方時，不慎擦
    撞沈辛酉駕駛之車牌號碼TXM-966 號輕型機車，致沈辛酉因
    人車倒地而受有創傷性雙側硬膜下腔出血、顱內出血、蜘蛛
    膜下腔出血併腦水腫及多處擦傷等傷害（造成四肢萎縮長期
    臥床，須賴呼吸器維生之重傷害結果），惟馬俊聖見狀不僅
    未停車救助、處理，猶加速逃逸駛離（所犯過失重傷害及肇
    事逃逸之公共危險罪，經臺灣高等法院高雄分院95年度交上
    訴字第76號判處有期徒刑6 月、1 年，應執行有期徒刑1 年
    4 月，過失重傷害部分因而確定；公共危險部分則經最高法
    院96年度台上字第1939號判決駁回上訴確定），嗣仍為警循
    線查獲。詎甲○○於馬俊聖因上開事件涉犯過失重傷害及公
    共危險罪嫌，經臺灣屏東地方法院檢察署檢察官以93年度偵
    字第5670號分案偵查中，為協助馬俊聖製造不在場之假象以
    求脫罪，竟基於偽證之犯意，於94年1 月5 日下午3 時38分
    ，在設於屏東市○○路11號之臺灣屏東地方法院檢察署第5
    偵查庭以證人身分具結後接受檢察官詢問時，就與案情有重
    要關係事項即馬俊聖當日離開其上址居所之確實時間，竟虛
    偽陳述為：自上午9 時許來訪，直到「下午3 點多」才離開
    云云，以為掩飾，嗣經檢察官偵查結果，發現所言與事實不
    符而查獲。
二、案經臺灣屏東地方法院檢察署檢察官自動檢舉偵查起訴。
    理  由
一、證據能力部分：
  (一)按被告以外之人於偵查中向檢察官所為之陳述，除顯有不可
    信之情況者外，得為證據。證人即前揭車禍事件目擊者范氏
    玄、柯鴻斌於臺灣屏東地方法院檢察署93年度偵字第5670號
    ，即另案被告馬俊聖公共危險罪等案件偵查中，以證人身分
    具結後向檢察官所為之陳述，除據被告甲○○於本院審理時
    明示同意納為證據，依現有卷證復查無任何顯不可信之情況
    ，應認為有證據能力。
  (二)又被告以外之人（含證人、鑑定人、告訴人、被害人、共同
    被告等）於審判外之陳述雖不符刑事訴訟法第159 條之1 至
    之4 等4 條之規定，而經當事人於審判程序同意作為證據，
    法院審酌該言詞陳述或書面陳述作成時之情況，認為適當者
    ，亦得為證據，刑事訴訟法第159 條之5 第1 項定有明文。
    其立法意旨在於傳聞證據未經當事人之反對詰問予以核實，
    原則上先予排除，惟若當事人已放棄反對詰問權，於審判程
    序中表明同意該等傳聞證據可作為證據；基於尊重當事人對
    傳聞證據之處分權，及證據資料愈豐富，愈有助於真實發見
    之理念，且強化言詞辯論功能，使訴訟程序得以順暢進行，
    上開傳聞證據亦均具有證據能力。證人范氏玄、柯鴻斌於警
    詢中所為之陳述，除據被告甲○○於本院審理時明示不爭執
    其證據能力，茲以其證言係於甫案發後，在執行公權力員警
    日常辦公所在之警局內所為，其筆錄過程除經依法錄音存證
    外，完成後並經受詢問人詳閱確定與其真意無異而簽名，本
    院審酌其情節，認為虛偽或出於不正方式取得證言之可能性
    極低，應有證據能力。
二、前揭被告甲○○於另案檢察官偵查中，係以證人身分具結後
    而為陳述之事實，除據被告甲○○於本院審理時自承不諱，
    並有臺灣屏東地方法院檢察署93年度偵字第5670號案卷，94
    年1 月5 日偵查庭訊筆錄1 份、證人結文1 紙在卷可稽。就
    上開另案被告馬俊聖於前揭時地駕駛自用小貨車肇事致人受
    重傷而逃逸，犯過失重傷罪、肇事逃逸之公共危險罪等事實
    ，除分別經臺灣高等法院高雄分院95年度交上訴字第76號、
    最高法院96年度台上字第1939號判決確定，有判決書各1 份
    附卷供參外，其認定事實經本院審閱卷附目擊證人范氏玄、
    柯鴻斌於該案偵查中具結後所為之證言、驗傷診斷證明書2
    紙、現場及車損比對照片35幀以資確認，堪信為真。訊據被
    告甲○○於本院審理時，雖矢口否認有偽證情事，並以：伊
    在地檢署作證時，對於馬俊聖於事發當日離開伊居所的時間
    是說「大約2 點與3 點那時候」，沒有確定表示是什麼時間
    ；而伊係在接獲傳票即自行前往之情況下到庭作證，事前與
    馬俊聖不曾接觸，在接受檢察官詢問前，對到庭作證之原因
    為何亦全不知情云云。惟查：
  (一)本件被告甲○○於前開另案偵查中作證時，對該案被告馬俊
    聖事發當日之行蹤，係以極為肯定之口吻指稱馬俊聖係在當
    日下午3 點多始駕車離開；且自上午9 時許起，至下午3 點
    多之間，均在伊上開居所內聊天，不曾稍離等情，業據本院
    於審理時，當庭勘驗，播放其接受檢察官詢問當日之錄影光
    碟，依其當時陳述內容，除就檢察官多次質疑是日馬俊聖係
    何時離開其居所，均以肯定語氣，間或佐以猛力點頭方式答
    稱為「3 點多」，並強調「他（馬俊聖）個人行為，一出（
    離）去我就不曉得，但確實在我那邊是3 點多出去的」等語
    外，為增強其所據記憶之說服力，猶描述其過程為「離開（
    時）我們是一起，我把門關起來，我就出來，大家就都出來
    ，那（是）三點多啦！」云云，及至本院審理時，仍就該所
    稱「一起出來並關門」一節，敘明係指當日伊配合馬俊聖等
    人離去時，並與渠等一同關門離開而返回另址老家之意（詳
    本院卷第40頁反面筆錄），嗣其在本件案發後，經檢察官以
    涉犯偽證罪嫌分案偵查而接受訊問時，仍堅稱：「馬俊聖確
    定在下午3 點多離開，中間沒有離開」（詳偵卷第7 頁，94
    年5 月31日訊問筆錄），態度不變，乃其至本院審理時突翻
    異前詞，辯稱當時陳述內容僅表示馬俊聖大約在2 點與3 點
    時離開，並非肯定云云，顯與事實不符，不足採取。
  (二)次就被告甲○○於本院審理時，為表明其上揭行為並無為馬
    俊聖開脫之意，雖又辯稱其應詢當日係因收受傳票而到庭作
    證，事前均不曾與馬俊聖接觸，遑論問及其事由，於檢察官
    開始詢問前，猶不知其傳訊到庭作證之原因云云。然依該案
    偵查卷附檢察官辦案進行單所示，前開時日被告甲○○經通
    知到庭之方式，乃檢察官據該案被告馬俊聖辯稱有不在場證
    明而諭令於是日自行帶同證人即本件被告甲○○到庭作證，
    並非以寄發傳票方式為之，與被告甲○○上開所辯，已然有
    異，衡情，以一般國人傳統觀念，對訟爭之事均敬而遠之，
    其無端經要求到庭者，為免因不慎誤言惹禍，設法向該機關
    或傳達訊息之人問明緣由尚唯恐不及，豈有不明就裡即隨同
    他人到庭之理，是被告甲○○推稱事前全未向馬俊聖問及到
    庭目的，已與事理大相逕庭，其掩飾經當事人邀同作證而諉
    稱係收受開庭通知而自行到庭云云，猶與事實不符，欲蓋彌
    彰。是被告甲○○明知為不實之事項，為協助馬俊聖掩飾犯
    罪而在檢察官偵查中為虛偽證言之犯行，堪予認定。本件被
    告犯罪事證已臻明確，應依法論科。
三、核被告馬俊聖前開於檢察官偵查時，以證人身分具結後，於
    案情有重要關係之事項為虛偽之陳述，所為係犯刑法第168
    條偽證罪。爰審酌被告馬俊聖之年齡、品行、智識能力、犯
    罪動機、手段、犯罪情狀、所生法益受侵害之程度，其為43
    年3 月17日出生、受有小學畢業教育程度之人，有年籍資料
    在卷可參，為本件犯罪時年屆半百，應知事理，前無因犯罪
    經法院判刑確定之紀錄，有臺灣高等法院被告前案紀錄表及
    臺灣屏東地方法院檢察署刑案資料查註紀錄表各1 份在卷可
    按，素行尚可，竟不知自重，於前開事發當日與馬俊聖等人
    聚會完畢，既與渠等同時離開並關閉大門返回另址住處，對
    於馬俊聖離開之時間顯然知之甚明，詎為協助脫罪而為偽證
    之行為，所掩飾者為他人肇事致一無辜老者受重傷而後逃逸
    之惡劣行徑，危害社會風氣及虛耗國家司法資源之程度，又
    其到庭作證之情節並非出於消極受檢察官就已知事項調查予
    以傳喚始無奈到庭，而係就既有事實以外，為創設另一不實
    事項以混淆、干擾檢察官之偵查作為，積極隨同犯罪之人到
    庭為虛偽之陳述，挑戰國家偵查權行使機制之囂張行徑，惡
    性非輕，及其犯行經檢察官發現而分案偵辦，至本院審理時
    已歷2 年，尚不知自省，經當庭播放完整重現其偽證行為之
    錄影紀錄時，不僅仍指鹿為馬，答辯時猶態度傲慢，顯已逾
    不自證己罪、自我辯護之必要程度，毫無悔意，犯後態度惡
    劣等一切情狀，量處如主文所示之刑，以資儆懲。
據上論斷，依刑事訴訟法第299 條第1 項前段，刑法第168 條，
判決如主文。
本案經檢察官鍾仁松到庭執行職務
中　　華　　民　　國　　96　　年　　5 　　月　　8 　　日
                  刑事第二庭  審判長法　官  羅森德
                                    法　官  蘇碧珠
                                    法　官　陳松檀
以上正本證明與原本無異。
如不服本判決應於收受本判決送達後十日內向本院提出上訴書狀
，其未敘述上訴理由者，並得於提起上訴後十日內向本院補提理
由書狀（均須按他造當事人之人數附繕本）「切勿逕送上級法院
」
中　　華　　民　　國　　96　　年　　5 　　月　　9 　　日
　                                  書記官　林祥玉
附錄本案論罪科刑法條全文：
中華民國刑法第168條
於執行審判職務之公署審判時或於檢察官偵查時，證人、鑑定人
、通譯於案情有重要關係之事項，供前或供後具結，而為虛偽陳
述者，處7 年以下有期徒刑。
